臺灣桃園地方法院民事判決
111年度簡上字第128號
上  訴  人  楊進成  
            許寶秋  
共      同
訴訟代理人  鍾明達律師
被  上訴人  高偉倫  

            忠欣蔬果有限公司

上  一  人
法定代理人  劉瑞宗  


上  一  人
訴訟代理人  陳文修  
上列當事人間請求侵權行為損害賠償（交通）事件，上訴人對於
民國111年1月28日本院桃園簡易庭110年度桃簡字第1426號第一
審判決提起上訴，本院於民國111年10月20日言詞辯論終結，判
決如下：
    主  文
上訴駁回。
第二審訴訟費用由上訴人負擔。
    事實及理由
一、上訴人起訴主張：
　㈠被上訴人高偉倫於民國109年6月21日上午駕駛車牌號碼000-0
    000號租賃小貨車（下稱肇事車輛），沿桃園市桃園區國強
    一街由西往東方向行駛，同日11時23分許，行經桃園市○○區
    ○○○街○○道○號橋下便道交叉口，本應注意行經無號誌交岔路
    口，應減速慢行，作隨時停車之準備，且應注意車前狀況，
    並隨時採取必要之安全措施，而依當時天候等一切外在情形
    ，無不能注意之情事，竟疏未注意，即貿然駕車直行，適有
    被害人楊朝勛騎乘車牌號碼000-000號普通重型機車沿國道
    二號橋下便道由北往南方向行駛經過該處，雙方因此發生碰
    撞，致被害人人車倒地並受有頭胸部鈍創導致氣血胸併外傷
    性顱內出血，引發出血性休克死亡（下稱系爭事故）。高偉
    倫就系爭事故之發生顯有過失，不法侵害被害人之生命權，
    兩者間有因果關係，故高偉倫應就系爭事故負侵權行為損害
    賠償責任。而高偉倫於事發時受雇於被上訴人忠欣蔬果有限
    公司（下稱忠欣公司），依法忠欣公司須與高偉倫負連帶賠
    償之責任。
　㈡上訴人楊進成、許寶秋為被害人之父母，楊進成因系爭事故
    而受有①支出醫療費用新臺幣（下同）994元、②支出喪葬費
    用33萬3,600元、③扶養費219萬1,160元及④精神慰撫金600萬
    元之損害，共852萬5,754元；許寶秋則因此受有①扶養費為2
    49萬6,464元及②精神慰撫金600萬元之損害，共849萬6,464
    元。為此，依民法第184條第1項、第188條第1項、第192條
    第1項、第2項、第194條之法律關係，提起本件訴訟等語。
    並於原審聲明：1.被上訴人應連帶給付楊進成852萬5,754元
    ，及自刑事附帶民事起訴狀繕本送達翌日起至清償日止，按
    週年利率5％計算之利息。2.被上訴人應連帶給付許寶秋849
    萬6,464元，及自刑事附帶民事起訴狀繕本送達翌日起至清
    償日止，按週年利率5％計算之利息。3.願供擔保，請准宣告
    假執行。
二、被上訴人高偉倫及忠欣公司答辯略以：不爭執楊進成為被害
    人支出醫療費994元、喪葬費33萬3,600元，亦不爭執臺灣高
    等法院110年度交上訴字第106號刑事判決對本件事故之認定
    ，被害人應負主要肇事責任。但認為扶養費應以最低生活費
    為計算基準，楊進成、許寶秋間亦應有夫妻相互扶養之義務
    ，且依楊進成、許寶秋之所得財產資料，是否不能維持生活
    請依法審酌等語。並於原審聲明：上訴人之訴駁回。　
三、原審為上訴人全部敗訴之判決，上訴人不服，提起本件上訴
    ，並聲明：㈠原判決廢棄。㈡被上訴人應連帶給付上訴人楊進
    成30萬1,278 元，及自起訴狀繕本送達翌日起至清償日止，
    按週年利率5％計算之利息。㈢被上訴人應連帶給付上訴人許
    寶秋60萬3,066 元，及自起訴狀繕本送達翌日起至清償日止
    ，按週年利率5％計算之利息。被上訴人則均答辯聲明：上訴
    駁回。　
四、本院之判斷：
　㈠按判決書內應記載之事實，得引用第一審判決。又判決書內
    應記載之理由，如第二審關於攻擊或防禦方法之意見及法律
    上之意見，舆第一審判決相同者，得引用之，民事訴訟法第
    454條第1項前段、第2項前段分別定有明文。此一規定，依
    同法第436條之1第3項，於簡易程序之第二審亦有準用。
　㈡經查，原審判決以高偉倫就系爭車禍有未注意車前狀況之過
    失，應與忠欣公司連帶負侵權行為損害賠償責任，惟被害人
    就系爭事故亦有行經劃有「慢」標字之無號誌交岔路口，左
    方車未暫停讓右方車先行之過失，屬與有過失，而應負擔70
    ％之過失責任，是被上訴人就系爭事故所應負擔之過失責任
    即為30％；而楊進成就本件事故受有①已支出醫療費994元、②
    已支出喪葬費用33萬3,600元及③精神慰撫金150萬元之損害
    ，惟就扶養費部分，因其仍有維持生活之能力，故不得請求
    ；許寶秋就本件事故則受有①扶養費134萬3,554元及②精神慰
    撫金150萬元之損害，楊進成、許寶秋就其等所受上開損害
    分別加總後，僅得請求被上訴人連帶給付其中之30％，惟上
    訴人2人因忠欣公司投保強制險而已受有各100萬元之強制險
    給付，該金額已高於上訴人本件所得請求之金額，是認上訴
    人不得再向被上訴人為請求，從而，上訴人依侵權行為之法
    律關係請求被上訴人連帶為損害賠償，為無理由，應予駁回
    ，其所認定之事實、證據及理由，核無違誤，與本院之意見
    相同，茲引用原判決事實及理由欄貳、四之記載，不再贅述
    。　
　㈢至上訴人雖主張：被害人平日勤奮工作，至為孝順，為改善
    家庭生活，而從事外送平台工作，不幸發生本件事故，上訴
    人突然失去倚靠，哀痛欲絕，精神上均有無法承受之痛，此
    情更造成許寶秋之憂鬱症日趨嚴重，迄今難以回復，是認應
    將精神慰撫金提高至上訴人各400萬元云云。經查：　
　1.上訴人許寶秋於104年11月19日即開始前往居善醫院接受精
    神科治療，至系爭事故發生後即109年6月21日以後，醫院為
    許寶秋開藥之劑量確有略為增加，有居善醫院診療紀錄可參
    （見本院卷第67至97頁），可見許寶秋因系爭事故確有受到
    精神上之打擊，而受有相當程度之痛苦。
　2.惟本院審酌許寶秋前述精神疾病加劇之情形，再參以楊進成
    、許寶秋為被害人之父母，屬至親關係；而楊進成自陳國中
    畢業，現未退休但收入已漸漸減少，109年度申報所得51萬7
    ,109元，名下有房屋、田賦、汽車等4筆財產；許寶秋國中
    畢業，自陳現家管，109年度申報所得為1,930元，名下有房
    屋、土地、投資等4筆財產；高偉倫為高職畢業，自陳事發
    時在忠欣公司工作，109年度申報所得為48萬1,200元，名下
    無財產等情，業據兩造於原審審理時陳明在卷（見原審卷第
    59頁），並有兩造之個人戶籍資料查詢結果、109年稅務電
    子閘門財產所得調件明細表在卷可稽（見原審個資卷），再
    兼衡本件事故發生之情節等整體一切情狀，認上訴人得向請
    求被上訴人請求連帶給付之非財產上損害賠償金額，仍應以
    各150萬元為適當，逾此部分之請求，則屬過高，是上訴人
    此部分主張，並非可採。　　　
五、綜上所述，上訴人依侵權行為之法律關係，請求被上訴人連
    帶給付楊進成30萬1,278元，連帶給付許寶秋60萬3,066 元
    ，及均自起訴狀繕本送達翌日起至清償日止，按週年利率5％
    計算之利息，為無理由，應予駁回。原審為上訴人全部敗訴
    之判決，於法並無不合。上訴意旨指摘原判決不當，求予廢
    棄改判，為無理由，應予駁回。
六、本件事證已臻明確，兩造其餘之攻擊或防禦方法及提出之證
    據，經本院斟酌後，認為均不足以影響本判決之結果，爰不
    逐一論列，附此敘明。
七、本件上訴為無理由，判決如主文。
中　　華　　民　　國　　111 　年　　11　　月　　11　　日
                  民事第三庭  審判長法  官  游智棋
　　　　　　　　　                  法  官  張益銘
　　　　　　　　　                  法　官　許容慈
正本係照原本作成。　　　　　　　　　
本判決不得上訴。
中　　華　　民　　國　　111 　年　　11　　月　　14　　日
                                    書記官  邱佑儒